---
title: "Simulaciones tclust"
author: "Javier Crespo Guerrero"
output: pdf_document
---

En este Notebook se realizan simulaciones para comparar la eficacia y eficiencia de distintos algoritmos de clustering robusto. Estas simulaciones se han paralelizado para una mayor eficiencia computacional.

```{r setup, include=FALSE}
knitr::opts_chunk$set(echo = TRUE)
```

## Carga de funciones

```{r, results='hide', warning=FALSE}
source('C:/Users/javie/Documents/UNIVERSIDAD/TFGEstadistica/InformacionLuisAngel/codigo/tclust_simplif.R')
library(tclust)
library(mclust)
library(robClus)
library(parallel)
library(ggplot2)
```

## Parámetros de la simulación

Se definen una serie de parámetros para hacer las simulaciones:

  - n: número de observaciones simuladas.
  - algorithm: algoritmo a utilizar, 1 para el tclust hecho puramente en R, 2 para el tclust disponible en CRAN, 3 para el tclust.new simulando el que está en CRAN y 4 para el tclust.new con la nueva aproximación al problema.
  - scenario: 1 para conjuntos esféricos próximos entre sí (con un factor de restricción asociado de 12) y 2 para datos elipticos (con un factor de restricción asociado de 100).
  - K: número de grupos, 3 o 6.
  - p: número de dimensiones, 2 para 2 dimensiones y 8 para 2 dimensiones de información y 6 de ruido.
  - nstart: número de incializaciones aleatorias, 1000 o 4000.
  - nsteps: número de pasos de concentración. Si el algoritmo es 3 o 4 se distribuyen entre niter1 y niter2.
  - nkeep: número de observaciones a seleccionar en la fase 2 de tclust_nuevo. Se ignora si el algoritmo es 1 o 2.
  - equal_weights: ¿Sabemos a priori que los clusters tienen mismo tamaño? Sólo se usará False.
  - opt: método de asignación de los clusters. Sólo se usará "HARD".
  - balanced: 1 si los clusters están balanceados, 2 si no lo están.
  - seed: valor de la semilla aleatoria para reproductibilidad.

Para cada ejecución consideraremos tres métricas:
  - Tiempo: el tiempo de ejecución, en segundos.
  - Error: el error de clasificación.
  - Obj: el valor de la función objetivo.

```{r}
# Parametros
n <- c(800)
algorithm <- 1:4
scenario <- 1:2
k <- c(3, 6)
p <- c(2)
nstart <- c(100)
nsteps <- c(20)
nkeep <- c(5)
equal_weights <- c(FALSE)
opt <- c("HARD")
balanced <- c(1)

# Numero de repeticiones de cada experimento base
b <- 20

# Semilla aleatoria
seed <- 1:b

# Metricas
time <- c(NA)
error <- c(NA)
obj <- c(NA)

results <- expand.grid(n, algorithm, scenario, k, p, nstart, nsteps, nkeep, equal_weights, opt, balanced, seed, time, error, obj)
colnames(results) <- c("n", "algorithm", "scenario", "k", "p", "nstart", "nsteps", "nkeep", "equal_weights", "opt", "balanced", "seed", "time", "error", "obj")
head(results)
```

## Función de simulación

```{r, message=FALSE}
make_simulation <- function(simulation_row){
  n <- as.numeric(simulation_row["n"])
  K <- as.numeric(simulation_row["k"])
  p <- as.numeric(simulation_row["p"])
  alpha <- 1/10
  opt <- simulation_row["opt"]
  scenario <- as.numeric(simulation_row["scenario"])
  restr_fact <- ifelse(scenario == 1, 12, 100)
  equal_weights <- as.logical(simulation_row["equal_weights"])
  balanced <- as.numeric(simulation_row["balanced"])
  algorithm <- as.numeric(simulation_row["algorithm"])
  
  set.seed(simulation_row["seed"])
  
  nstart <- as.numeric(simulation_row["nstart"])
  nsteps <- as.numeric(simulation_row["nsteps"])
  nkeep <- as.numeric(simulation_row["nkeep"])

  data <- simula.tclust(n, p, K, type = scenario, balanced = balanced)
  Y <- data$x
  true_assig <- data$true
  
  set.seed(as.numeric(simulation_row["seed"]))
  
  if(algorithm == 1){ # tclust hecho en R
    
    start_time <- Sys.time()
    best_iter <- tclust.simplif(
      X = Y, K = K, alpha = alpha, nstart = nstart, cstep = nsteps,
      opt = opt, equal.weights = equal_weights, restr.fact = restr_fact)
    end_time <- Sys.time()
    
    simulation_row["time"] <- difftime(end_time, start_time, units="secs")
    simulation_row["error"] <- classError(best_iter$assig, true_assig)$errorRate
    simulation_row["obj"] <- best_iter$obj
    
  } else if(algorithm == 2){ # tclust del CRAN
    
    start_time <- Sys.time()
    best_iter_CRAN <- tclust(
      x = Y, k = K, alpha = alpha,
      nstart = nstart, iter.max = nsteps, restr = "eigen", restr.fact = restr_fact, equal.weights = equal_weights, warnings = 0
    )
    end_time <- Sys.time()
    
    simulation_row["time"] <- difftime(end_time, start_time, units="secs")
    simulation_row["error"] <- classError(best_iter_CRAN$cluster, true_assig)$errorRate
    simulation_row["obj"] <- best_iter_CRAN$obj
    
  } else if(algorithm == 3){ # tclust nuevo simulando al del CRAN
    
    start_time <- Sys.time()
    best_iter_simul <- tclust.new(
      x = Y, k = K, alpha = alpha, nstart = nstart, niter1 = 3, niter2 = nsteps - 3, nkeep = nstart, # OJO, nkeep = nstart
      opt = opt, equal.weights = equal_weights, restr.fact = restr_fact)
    end_time <- Sys.time()
    
    simulation_row["time"] <- difftime(end_time, start_time, units="secs")
    simulation_row["error"] <- classError(best_iter_simul$cluster, true_assig)$errorRate
    simulation_row["obj"] <- best_iter_simul$obj
    
  } else { # tclust nuevo con nueva estrategia
    
    start_time <- Sys.time()
    best_iter_new <- tclust.new(
      x = Y, k = K, alpha = alpha, nstart = nstart, niter1 = 5, niter2 = nsteps, nkeep = nkeep,
      opt = opt, equal.weights = equal_weights, restr.fact = restr_fact)
    end_time <- Sys.time()
    
    simulation_row["time"] <- difftime(end_time, start_time, units="secs")
    simulation_row["error"] <- classError(best_iter_new$cluster, true_assig)$errorRate
    simulation_row["obj"] <- best_iter_new$obj
    
  }
  
  return(as.data.frame(as.list(simulation_row)))
}
```

## Ejecución en paralelo

```{r, results='hide'}
n_cores <- detectCores()
cl <- makeCluster(n_cores - 1)
clusterEvalQ(cl, {
  library("mclust")
  library("Rcpp")
  library("RcppArmadillo")
  library("robClus")
  library("tclust")
  library("MASS")
})
clusterExport(cl, c("tclust.simplif", "calcobj", "dmnorm", "estimClustPar", "f.restr", "findClustAssig", "getini", "InitClusters", "restr2_eigenv", "ssclmat", "TreatSingularity"))
results <- as.data.frame(do.call(rbind, parApply(cl, results, 1, make_simulation)))
stopCluster(cl)

# results <- as.data.frame(do.call(rbind, apply(results, 1, make_simulation)))
# head(results)

results$error <- as.numeric(results$error)
results$obj <- as.numeric(results$obj)
results$time <- as.numeric(results$time)
results$nstart <- as.numeric(results$nstart)
```

```{r}
write.csv(results, "C:/Users/javie/Documents/UNIVERSIDAD/TFGEstadistica/resultados_simulacion.csv", quote = F, row.names = F)
```

```{r}
ggplot(results, aes(x=algorithm, y=time)) +
  geom_boxplot()+
  facet_grid(scenario ~ k)+
  theme(axis.text.x = element_text(angle = 90, vjust = 0.5, hjust=1))+
  labs(y = "Time", x= "Algorithm")

ggplot(results, aes(x=algorithm, y=obj)) +
  geom_boxplot()+
  facet_grid(scenario ~ k)+
  theme(axis.text.x = element_text(angle = 90, vjust = 0.5, hjust=1))+
  labs(y = "Obj", x="Algorithm")

ggplot(results, aes(x=algorithm, y=error)) +
  geom_boxplot()+
  facet_grid(scenario ~ k)+
  theme(axis.text.x = element_text(angle = 90, vjust = 0.5, hjust=1))+
  labs(y = "Error", x="Algorithm")
```

## Resultados para nstart = 400

```{r}
results_filtered = results[results$nstart == 400,]

ggplot(results_filtered, aes(x=algorithm, y=time)) +
  geom_boxplot()+
  facet_grid(scenario ~ k)+
  theme(axis.text.x = element_text(angle = 90, vjust = 0.5, hjust=1))+
  labs(y = "Time", x= "Algorithm")

ggplot(results_filtered, aes(x=algorithm, y=obj)) +
  geom_boxplot()+
  facet_grid(scenario ~ k)+
  theme(axis.text.x = element_text(angle = 90, vjust = 0.5, hjust=1))+
  labs(y = "Obj", x="Algorithm")

ggplot(results_filtered, aes(x=algorithm, y=error)) +
  geom_boxplot()+
  facet_grid(scenario ~ k)+
  theme(axis.text.x = element_text(angle = 90, vjust = 0.5, hjust=1))+
  labs(y = "Error", x="Algorithm")
```
