---
title: "Simulaciones tclust"
author: "Javier Crespo Guerrero"
output: pdf_document
---

En este Notebook se realizan simulaciones para comparar la eficacia y eficiencia de distintas agregaciones de algoritmos de clustering robusto. Estas simulaciones se han paralelizado para una mayor eficiencia computacional.

```{r setup, include=FALSE}
knitr::opts_chunk$set(echo = TRUE)
```

## Carga de funciones

```{r, results='hide', warning=FALSE}
library(mclust)
library(robClus)
library(parallel)
library(ggplot2)
```

### Numero de repeticiones

```{r}
# Numero de repeticiones de cada experimento base
b <- 20

# Semilla aleatoria
seed <- 1:b
```

# Simulacion para tclust

## Parámetros de la simulación

Se definen una serie de parámetros para hacer las simulaciones:

-   n: número de observaciones simuladas.
-   algorithm: algoritmo a utilizar, 1 metodo base, 2 para agregacion y 3 para metodo base con más inicializaciones/etapas.
-   scenario: 1 para conjuntos esféricos próximos entre sí (con un factor de restricción asociado de 1) y 2 para datos elipticos (con un factor de restricción asociado de 81).
-   K: número de grupos, 3 o 6.
-   p: número de dimensiones, 4 para 2 dimensiones y 2 de ruido y 10 para 2 dimensiones de información y 8 de ruido.
-   nstart: número de incializaciones aleatorias, 100.
-   nsteps: número de pasos de concentración, 10. Se asignan todas a niter1, en niter2 sólo se hace 1 iteración.
-   nsteps.c2: número de pasos de concentración tras la agregacion, 10. Se asignan todas a niter1, en niter2 sólo se hace 1 iteración.
-   factor.nstart: factor por el que multiplicar nstart para hacer la comparación con el método base con más inicializaciones.
-   factor.nteps: idem con nsteps.
-   balanced: 1 si los clusters están balanceados, 2 si no lo están.
-   seed: valor de la semilla aleatoria para reproductibilidad.

Para cada ejecución consideraremos tres métricas: - Tiempo: el tiempo de ejecución, en segundos. - Error: el error de clasificación. - Obj: el valor de la función objetivo.

Estas métricas se miden tanto para el método base como para el método agregado

Se va a utilizar el método de Ward para el clustering jerárquico una vez se tienen las matrices de distancias.

```{r}
# Parametros
n <- c(200, 500, 1000)
algorithm <- 1:3
scenario <- 1:2
k <- c(3, 6)
p <- c(4, 10)
nstart <- c(100,400)
nsteps <- c(20)
nsteps.c2 <- c(20)
factor.nstart <- c(5)
factor.nsteps <- c(1)
balanced <- c(1, 2)


# Metricas
time <- c(NA)
error <- c(NA)
obj <- c(NA)

results <- expand.grid(n, algorithm, scenario, k, p, nstart, nsteps, nsteps.c2, factor.nstart, factor.nsteps, balanced, seed, time, error, obj  
                       # base.time, base.error, base.obj, extended.time, extended.error, extended.obj
                       )
colnames(results) <- c("n", "algorithm", "scenario", "k", "p", "nstart", "nsteps", "nsteps.c2", "factor.nstart", "factor.nsteps", "balanced", "seed", "time", "error", "obj" 
                       # "base.time", "base.error", "base.obj", "extended.time", "extended.error", "extended.obj"
                       )
head(results)
```

### Función de simulación

```{r, message=FALSE}
make_simulation_tclust <- function(simulation_row){
  n <- as.numeric(simulation_row["n"])
  k <- as.numeric(simulation_row["k"])
  p <- as.numeric(simulation_row["p"])
  alpha <- 0.1
  opt <- "HARD"
  scenario <- as.numeric(simulation_row["scenario"])
  restr.fact <- ifelse(scenario == 1, 12, 100)
  equal.weights <- FALSE
  balanced <- as.numeric(simulation_row["balanced"])
  algorithm <- as.numeric(simulation_row["algorithm"])
  factor.nstart <- as.numeric(simulation_row["factor.nstart"])
  factor.nsteps <- as.numeric(simulation_row["factor.nsteps"])
  
  nstart <- as.numeric(simulation_row["nstart"])
  nsteps <- as.numeric(simulation_row["nsteps"])
  nsteps.c2 <- as.numeric(simulation_row["nsteps.c2"])
  nkeep <- 1
  
  set.seed(as.numeric(simulation_row["seed"]))
  
  data <- simula.tclust(n=n, type=scenario, k=k, p=p, balanced=balanced)
  x <- data$x
  true_assig <- data$true
  
  if(algorithm == 1){ # tclust.new agregado
    start_time <- Sys.time()
    tc <- tclust.new(
      x = x, k = k, alpha=alpha, nstart = nstart, niter1 = nsteps, niter2 = 1, nkeep = 1,
      opt = opt, equal.weights = equal.weights, restr.fact = restr.fact)
    end_time <- Sys.time()
    
    simulation_row["time"] <- difftime(end_time, start_time, units="secs")
    simulation_row["error"] <- classError(tc$cluster, true_assig)$errorRate
    simulation_row["obj"] <- tc$obj
    
  } else if(algorithm == 2){ # metodo agregado
    start_time <- Sys.time()
    
    tc <- tclust.new(
      x = x, k = k, alpha=alpha, nstart = nstart, niter1 = nsteps, niter2 = 1, nkeep = 1,
      opt = opt, equal.weights = equal.weights, restr.fact = restr.fact)
    
    affin <- matrix(rep(0,n^2),nrow=n) 
  
    for(b in 1:nstart){
      cl <- tc$cluster.ini[b,]
      A <- matrix(rep(0,n^2),nrow=n)
      for(i in which(cl > 0)){
        A[,i] <- 1*(cl == cl[i])
      }
      affin <- affin + A
    }

    sums <-apply(affin,1,sum)
    no.trim <- which(sums>sort(sums)[floor(n*alpha)])
    cc.tenta <- rep(0,n)
    cc.tenta[no.trim] <- cutree(hclust(1 - as.dist(affin[no.trim, no.trim] / max(affin)), method = "ward.D2"), k)
    
    tc.ag <- tclust_c2(x=x, k=k, alpha, cluster=cc.tenta, restr_fact=restr.fact, niter=nsteps.c2)
    end_time <- Sys.time()
    
    simulation_row["time"] <- difftime(end_time, start_time, units="secs")
    simulation_row["error"] <- classError(tc.ag$cluster, true_assig)$errorRate
    simulation_row["obj"] <- tc.ag$obj

  } else { # Metodo base con mas inicializaciones/etapas de concentracion
    start_time <- Sys.time()
    extended.tc <- tclust.new(
      x = x, k = k, alpha=alpha, nstart = factor.nstart * nstart, niter1 = factor.nsteps * nsteps, niter2 = 1, nkeep = 1,
      opt = opt, equal.weights = equal.weights, restr.fact = restr.fact)
    end_time <- Sys.time()
    
    simulation_row["time"] <- difftime(end_time, start_time, units="secs")
    simulation_row["error"] <- classError(extended.tc$cluster, true_assig)$errorRate
    simulation_row["obj"] <- extended.tc$obj
  }
  
  return(as.data.frame(as.list(simulation_row)))
}
```

### Ejecución en paralelo

```{r, results='hide'}
n_cores <- detectCores()
cl <- makeCluster(n_cores - 3)
clusterEvalQ(cl, {
  library("mclust")
  library("robClus")
})
results <- as.data.frame(do.call(rbind, parApply(cl, results, 1, make_simulation_tclust)))
stopCluster(cl)

# Para correr sin paralelización
#results <- as.data.frame(do.call(rbind, apply(results, 1, make_simulation_tclust)))
#head(results)

results <- as.data.frame(apply(results, 2, as.numeric))
results$algorithm <- as.factor(results$algorithm)
```

```{r}
write.csv(results, "C:/Users/langel/OneDrive - UVa/luis/KPMEDIAS/CODIGO_/tclust_crespo/resultados_simulacion_tclust_agg.csv", quote = F, row.names = F)
```

```         
```

```{r}
cat("n:")
levels(as.factor(results$n))
cat("p:")
levels(as.factor(results$p))
cat("k:")
levels(as.factor(results$k))
cat("scenario:")
levels(as.factor(results$scenario))
cat("balanced:")
levels(as.factor(results$balanced))
cat("nstart:")
levels(as.factor(results$nstart))

```

### Resultados filtrados...

```{r}
results_filtered = results[results$n=="1000" &
        results$p=="10" &
        results$balanced=="1" &
        results$nstart=="400",]

ggplot(results_filtered, aes(x=algorithm, y=time)) +
  geom_boxplot()+
  facet_grid(scenario ~ k)+
  theme(axis.text.x = element_text(angle = 90, vjust = 0.5, hjust=1))+
  labs(y = "Time", x= "Algorithm")

ggplot(results_filtered, aes(x=algorithm, y=obj)) +
  geom_boxplot()+
  facet_grid(scenario ~ k)+
  theme(axis.text.x = element_text(angle = 90, vjust = 0.5, hjust=1))+
  labs(y = "Obj", x="Algorithm")

ggplot(results_filtered, aes(x=algorithm, y=error)) +
  geom_boxplot()+
  facet_grid(scenario ~ k)+
  theme(axis.text.x = element_text(angle = 90, vjust = 0.5, hjust=1))+
  labs(y = "Error", x="Algorithm")
```

# Simulaciones para la funcion rlg

### Parametros

```{r}
# Parametros (solo los extras y los que cambian, el resto se quedan como estaban)
n <- c(150,400)
p <- c(200)
q <- c(5)
algorithm <- 1:3
var <- c(0.01)
sep.means <- 0
k <- c(3)
nstart <- c(100,400)
nsteps <- c(20)
nsteps.c2 <- c(20)
factor.nstart <- c(5)
factor.nsteps <- c(1)

# Metricas
time <- c(NA)
error <- c(NA)
obj <- c(NA)

results <- expand.grid(n, algorithm, scenario, k, p, q, var, sep.means, nstart, nsteps, nsteps.c2, factor.nstart, factor.nsteps, balanced, seed, time, error, obj)
colnames(results) <- c("n", "algorithm", "scenario", "k", "p", "q", "var", "sep.means", "nstart", "nsteps", "nsteps.c2", "factor.nstart", "factor.nsteps", "balanced", "seed", "time", "error", "obj")
head(results)
```

### Funcion de simulacion

```{r, message=FALSE}
make_simulation_rlg <- function(simulation_row){
  
  n <- as.numeric(simulation_row["n"])
  k <- as.numeric(simulation_row["k"])
  p <- as.numeric(simulation_row["p"])
  q <- as.numeric(simulation_row["q"])
  d <- rep(q, k)
  var <- as.numeric(simulation_row["var"])
  sep.means <- as.numeric(simulation_row["sep.means"])

  alpha <- 0.1
  scenario <- as.numeric(simulation_row["scenario"])
  balanced <- as.numeric(simulation_row["balanced"])
  algorithm <- as.numeric(simulation_row["algorithm"])
  factor.nstart <- as.numeric(simulation_row["factor.nstart"])
  factor.nsteps <- as.numeric(simulation_row["factor.nsteps"])
  
  nstart <- as.numeric(simulation_row["nstart"])
  nsteps <- as.numeric(simulation_row["nsteps"])
  nsteps.c2 <- as.numeric(simulation_row["nsteps.c2"])
  nkeep <- 1
  
  set.seed(as.numeric(simulation_row["seed"]))
  
  data <- simula.rlg(p = p, n = n, var = var, sep.means = sep.means, alpha = alpha)
  x <- data$x
  true_assig <- data$true
  
  if(algorithm == 1){ # tclust.new agregado
    start_time <- Sys.time()
    tc <- rlg(x=x, d = d, alpha=alpha, nstart = nstart, niter1 = nsteps, niter2 = 1, nkeep = 1)
    end_time <- Sys.time()
    
    simulation_row["time"] <- difftime(end_time, start_time, units="secs")
    simulation_row["error"] <- classError(tc$cluster, true_assig)$errorRate
    simulation_row["obj"] <- tc$obj
    
  } else if(algorithm == 2){ # metodo agregado
    start_time <- Sys.time()
    
    tc <- rlg(x=x, d = d, alpha=alpha, nstart = nstart, niter1 = nsteps, niter2 = 1, nkeep = 1)
    
    affin <- matrix(rep(0,n^2),nrow=n) 
  
    for(b in 1:nstart){
      cl <- tc$cluster.ini[b,]
      A <- matrix(rep(0,n^2),nrow=n)
      for(i in which(cl > 0)){
        A[,i] <- 1*(cl == cl[i])
      }
      affin <- affin + A
    }

    sums <-apply(affin,1,sum)
    no.trim <- which(sums>sort(sums)[floor(n*alpha)])
    cc.tenta <- rep(0,n)
    cc.tenta[no.trim] <- cutree(hclust(1 - as.dist(affin[no.trim, no.trim] / max(affin)), method = "ward.D2"), k)
    
    tc.ag <- rlg_c2(x = x, d = d, alpha=alpha, cluster = cc.tenta, niter2 = nsteps.c2)
    end_time <- Sys.time()
    
    simulation_row["time"] <- difftime(end_time, start_time, units="secs")
    simulation_row["error"] <- classError(tc.ag$cluster, true_assig)$errorRate
    simulation_row["obj"] <- tc.ag$obj

  } else { # Metodo base con mas inicializaciones/etapas de concentracion
    start_time <- Sys.time()
    extended.tc <- rlg(x=x, d = d, alpha=alpha, nstart = factor.nstart * nstart, niter1 = factor.nsteps * nsteps, niter2 = 1, nkeep = 1)
    end_time <- Sys.time()
    
    simulation_row["time"] <- difftime(end_time, start_time, units="secs")
    simulation_row["error"] <- classError(extended.tc$cluster, true_assig)$errorRate
    simulation_row["obj"] <- extended.tc$obj
  }
  
  return(as.data.frame(as.list(simulation_row)))
}
```

```{r, results='hide'}
n_cores <- detectCores()
cl <- makeCluster(n_cores - 3)
clusterEvalQ(cl, {
  library("mclust")
  library("robClus")
 })
results <- as.data.frame(do.call(rbind, parApply(cl, results, 1, make_simulation_rlg)))
stopCluster(cl)

 # results <- as.data.frame(do.call(rbind, apply(results, 1, make_simulation_rlg)))
 # head(results)

results <- as.data.frame(apply(results, 2, as.numeric))
results$algorithm <- as.factor(results$algorithm)
```

```{r}
write.csv(results, "C:/Users/langel/OneDrive - UVa/luis/KPMEDIAS/CODIGO_/tclust_crespo/resultados_simulacion_rlg_agg.csv", quote = F, row.names = F)
```

```{r}
ggplot(results, aes(x=algorithm, y=time)) +
  geom_boxplot()+
  facet_grid(scenario ~ k)+
  theme(axis.text.x = element_text(angle = 90, vjust = 0.5, hjust=1))+
  labs(y = "Time", x= "Algorithm")

ggplot(results, aes(x=algorithm, y=obj)) +
  geom_boxplot()+
  facet_grid(scenario ~ k)+
  theme(axis.text.x = element_text(angle = 90, vjust = 0.5, hjust=1))+
  labs(y = "Obj", x="Algorithm")

ggplot(results, aes(x=algorithm, y=error)) +
  geom_boxplot()+
  facet_grid(scenario ~ k)+
  theme(axis.text.x = element_text(angle = 90, vjust = 0.5, hjust=1))+
  labs(y = "Error", x="Algorithm")
```

```{r}
cat("n:")
levels(as.factor(results$n))
cat("p:")
levels(as.factor(results$p))
cat("k:")
levels(as.factor(results$k))
cat("scenario:")
levels(as.factor(results$scenario))
cat("balanced:")
levels(as.factor(results$balanced))
cat("nstart:")
levels(as.factor(results$nstart))
```
